臺灣彰化地方法院刑事判決
110年度訴字第987號
公  訴  人  臺灣彰化地方檢察署檢察官 
被      告  詹仕維



指定辯護人  林堯順律師
上列被告因違反毒品危害防制條例案件，經檢察官提起公訴（11
0年度偵字第9201號），本院判決如下：
    主  文
甲○○販賣第二級毒品，處有期徒刑伍年貳月。
未扣案之犯罪所得新臺幣壹仟元及門號0000000000號行動電話壹
支（含SIM卡壹張）均沒收，如全部或一部不能沒收或不宜執行
沒收時，追徵其價額。
    犯罪事實
一、甲○○明知甲基安非他命屬毒品危害防制條例第2條第2項第2款
    規定所公告列管之第二級毒品，依法不得持有、販賣，竟基於
    販賣第二級毒品以營利之犯意，於民國109年11月1日19時51
    分許，以其持用之門號0000000000號行動電話通訊軟體臉書
    為聯繫工具，並以帳號「詹明輝」之名義與卓嘉愷商議購毒
    事宜後，於同日20時25分許，駕駛車牌號碼000-0000號自用
    小客車，前往卓嘉愷位於彰化縣○○鄉○○路000巷00號住處外
    ，以新臺幣（下同）1000元之價格，販賣甲基安非他命1小
    包（重約0.3公克）予卓嘉愷，並收取1000元之價金而完成
    交易。
二、案經彰化縣警察局北斗分局報告臺灣彰化地方檢察署檢察官
    偵查起訴。
    理    由
一、按被告以外之人於審判外之陳述，雖不符前4條（即刑事訴
    訟法第159條之1至第159條之4）之規定，而經當事人於審判
    程序同意作為證據，法院審酌該言詞陳述或書面陳述作成時
    之情況，認為適當者，亦得為證據。當事人、代理人或辯護
    人於法院調查證據時，知有第159條第1項不得為證據之情形
    ，而未於言詞辯論終結前聲明異議者，視為有前項之同意，
    刑事訴訟法第159條之5定有明文。而其立法意旨在於傳聞證
    據未經當事人之反對詰問予以核實，乃予排斥。惟若當事人
    已放棄對原供述人之反對詰問權，於審判程序表明同意該等
    傳聞證據可作為證據，基於尊重當事人對傳聞證據之處分權
    ，及證據資料愈豐富，愈有助於真實發見之理念，此時，法
    院自可承認該傳聞證據之證據能力。經查，本判決所引用之
    被告以外之人於審判外之陳述，業經本院於準備程序及審判
    期日時予以提示並告以要旨，而公訴人、被告及其辯護人均
    未爭執證據能力，且迄至本院言詞辯論終結前均未聲明異議
    ，本院審酌該等資料之製作、取得，尚無違法不當之情形，
    且均為證明犯罪事實存否所必要，認為以之作為證據應屬適
    當，揆諸上開規定，自均具證據能力。
二、認定犯罪事實所憑證據及理由：
　㈠上開犯罪事實，迭據被告於警詢及本院審理時均坦承不諱（
    見偵查卷第9-17頁、本院卷第44、97-98頁），核與證人即
    購毒者卓嘉愷於警詢及偵查中證述之情節相符，並有證人卓
    嘉愷製作之指認犯罪嫌疑人紀錄表、被告與證人卓嘉愷之臉
    書對話紀錄擷圖、被告駕駛之車牌號碼000-0000號自用小客
    車駕駛路線圖、路口監視器影像擷取畫面、車行記錄匯出文
    字資料、車輛詳細資料報表等附卷可稽（見偵查卷第23-51
    、55、109頁），堪認被告之自白與事實相符，為可採信。
　㈡按我國就販賣甲基安非他命行為之查緝一向執法甚嚴，並科
    以重刑，且販賣甲基安非他命係違法行為，不可公然為之，
    亦無公定價格，容易分裝及增減份量，每次買賣之價量，可
    能隨時依雙方關係深淺、資力、需求量及對行情之認知、來
    源是否充裕、查緝是否嚴謹、購買者被查獲時供述購買對象
    之可能風險之評估等情形，而異其標準，非可一概而論；販
    賣之利得，除被告坦承犯行或價量俱臻明確外，委難察得實
    情，販賣之人以「價差」或「量差」或「調降純度」謀取利
    潤之方式或有差異，然其意圖營利之販賣行為則屬相同，並
    無二致。兼衡甲基安非他命量微價高，販賣者有暴利可圖，
    茍非意圖販賣營利，一般人豈會甘冒重刑而販賣甲基安非他
    命。查被告於本院審理時自承其販賣甲基安非他命主要是跟
    上手購買後賺取量差供己施用等語（見本院卷第98頁），揆
    之前開說明，足認本件被告販賣甲基安非他命之行為，有營
    利之意圖至明。從而，本案事證明確，被告上開犯行，洵堪
    認定，應依法論科。
三、論罪科刑：　
　㈠核被告所為，係犯毒品危害防制條例第4條第2項之販賣第   
   二級毒品罪，被告因販賣而持有第二級毒品之低度行為，   
   應為其販賣第二級毒品之高度行為所吸收，不另論持有毒   
   品之罪。
　㈡按犯第4條至第8條之罪於偵查及歷次審判中均自白者，減   
   輕其刑，毒品危害防制條例第17條第2項定有明文。查被告  
    於警詢、本院準備程序暨審理時，就本案販賣甲基安非他  
    命之犯行均自白而坦承不諱，已如前述，應依前揭規定，  
    減輕其刑。
  ㈢又犯毒品危害防制條例第4條至第8條、第10條或第11條之罪
    ，供出毒品來源，因而查獲其他正犯或共犯者，減輕或免除
    其刑，為同條例第17條第1項所明定。而所謂「供出毒品來
    源，因而查獲者」，係指具體提供毒品來源之資訊，使有偵
    查（或調查）犯罪職權之公務員知悉而對之發動偵查（或調
    查），並因而破獲者而言（最高法院99年度台上字第4392號
    判決意旨參照）。查被告固於警詢時供稱其販賣之甲基安非
    他命來源係向綽號」小胖」之男子購買等語（見偵查卷第15
    頁）。然檢警並無因被告供述毒品來源，因而查獲其他正犯
    或共犯之情形，有臺灣彰化地方檢察署110年12月16日彰檢
    秀禮110偵9201字第0000000000號函及彰化縣警察局芳苑分
    局員警職務報告、彰化縣警察局北斗分局110年12月14日北
    警分偵字第0000000000號函及員警職務報告等附卷可按（見
    本院卷第69-71、85-87頁）。是本案並無因被告供出毒品來
    源而查獲其他共犯或正犯之情形，難認被告有毒品危害防制
    條例第17條第1項減刑規定之適用。
  ㈣另按刑法第59條規定之酌量減輕其刑，必須犯罪另有特殊之
    原因與環境，在客觀上足以引起一般同情，認為即使予以宣
    告法定最低度刑，猶嫌過重者，始有其適用。此所謂法定最
    低度刑，固包括法定最低本刑；惟遇有其他法定減輕之事由
    者，則應係指適用其他法定減輕事由減輕其刑後之最低度刑
    而言。倘被告別有法定減輕事由者，應先適用法定減輕事由
    減輕其刑後，猶認其犯罪之情狀顯可憫恕，即使科以該減輕
    後之最低度刑仍嫌過重者，始得適用刑法第59條規定酌量減
    輕其刑（最高法院100年度台上字第744號判決意旨參照）。
    查本件被告販賣第二級毒品固僅有1次，數量、所得非鉅，
    惟販賣第二級毒品甲基安非他命，不僅直接戕害購毒者身心
    健康，更助長毒品流通，危害社會治安，惡性匪淺，況本院
    就被告販賣第二級毒品犯行，已依毒品危害防制條例第17條
    第2項規定減輕其刑，已無情輕法重之憾，倘遽予憫恕被告
    而依刑法第59條規定減輕其刑，除對其個人難收改過遷善之
    效，無法達到刑罰特別預防之目的外，亦易使其他販毒者心
    生投機、甘冒風險繼續販毒，無法達到刑罰一般預防之目的
    ，衡諸社會一般人客觀標準，尚難謂有過重而情堪憫恕之情
    形，自無適用刑法第59條規定之餘地，附此敘明。
　㈤爰審酌被告明知甲基安非他命對身心之危害，竟無視國家杜
    絕毒品犯罪之禁令，而將甲基安非他命販賣與他人，助長濫
    用毒品成癮之惡習，戕害他人健康，並有滋生其他犯罪之可
    能，危害社會治安，且減損國家國力、競爭力，惡性非輕，
    兼衡本案被告販賣甲基安非他命之交易對象、交易數量、取
    得之價金，並衡酌被告犯罪之動機、目的、手段、犯罪後坦
    承犯行之犯後態度，暨其自陳為國中畢業之教育智識程度，
    入監前務農，已離婚，雖育有1名未成年子女，然由前妻照
    顧，與父親同住，無其他負債或貸款等家庭經濟、生活狀況
    等一切情狀，量處如主文所示之刑。
四、沒收部分
  ㈠按犯罪所得，屬於犯罪行為人者，沒收之。前二項之沒收，
    於全部或一部不能沒收或不宜執行沒收時，追徵其價額。刑
    法第38條之1第1項前段、第3項定有明文。查本件被告販賣
    第二級毒品所得為1000元，業據被告供述在卷（見本院卷第
    97頁），雖未扣案，仍應依刑法第38條之1第1項前段、第3
    項規定宣告沒收，並諭知於全部或一部不能沒收或不宜執行
    沒收時，追徵其價額。
　㈡又按犯第4條至第9條、第12條、第13條或第14條第1項、第2 
    項之罪者，其供犯罪所用之物，不問屬於犯罪行為人與否，
    均沒收之，毒品危害防制條例第19條第1項定有明文。查本
    案中被告乃使用其所持用之門號0000000000號行動電話通訊
    軟體臉書與購毒者卓嘉愷商議購毒事宜乙節，業經被告於本
    院審理時供述明確（見本院卷第46、98頁），是以該行動電
    話連同其內之SIM卡雖未扣案，亦應依毒品危害防制條例第1
    9條第1項規定，予以宣告沒收，並依刑法第38條之1第3項規
    定，諭知於全部或一部不能沒收或不宜執行沒收時，追徵其
    價額。
據上論斷，應依刑事訴訟法第299條第1項前段，判決如主文。
本案經檢察官傅克強提起公訴，檢察官林子翔到庭執行職務。
中　　華　　民　　國　　111 　年　　1 　　月　　13　　日
                  刑事第七庭    審判長法官  王義閔
                                法      官  鮑慧忠
                                法      官  王素珍
以上正本證明與原本無異。
如不服本判決應於收受判決後20日內向本院提出上訴書狀，並應
敘述具體理由。其未敘述上訴理由者，應於上訴期間屆滿後20日
內向本院補提理由書( 均須按他造當事人之人數附繕本) 「切勿
逕送上級法院」。
中　　華　　民　　國　　111 　年　　1 　　月　　13　　日
                                書  記  官  廖涵萱
附錄本案論罪科刑法條全文：
毒品危害防制條例第4條
製造、運輸、販賣第一級毒品者，處死刑或無期徒刑；處無期徒
刑者，得併科新臺幣3千萬元以下罰金。
製造、運輸、販賣第二級毒品者，處無期徒刑或10年以上有期徒
刑，得併科新臺幣1千5百萬元以下罰金。
製造、運輸、販賣第三級毒品者，處7年以上有期徒刑，得併科
新臺幣1千萬元以下罰金。
製造、運輸、販賣第四級毒品者，處5年以上12年以下有期徒刑
，得併科新臺幣5百萬元以下罰金。
製造、運輸、販賣專供製造或施用毒品之器具者，處1年以上7年
以下有期徒刑，得併科新臺幣1百50萬元以下罰金。
前五項之未遂犯罰之。